【裁判字號】    94,易,2279
【裁判日期】    950825
【裁判案由】    竊盜等
【裁判全文】
臺灣臺中地方法院刑事判決      九十四年度易字第二二七九號
公  訴  人  臺灣臺中地方法院檢察署檢察官
被      告  丙○○
                    另案在臺灣臺中監獄南投分監執行中）
選任辯護人  王文聖律師
上列被告因竊盜等案件，經檢察官提起公訴（九十四年度偵字第
九三三一號），本院判決如下：
    主    文
丙○○無罪。
    理    由
一、公訴意旨略以：被告丙○○意圖為自己不法之所有，為竊車
    以向被害人丁○○恐嚇取財，而先於民國九十四年三月十二
    日二十一時十五分許，在台中市○○○○街三一號前，徒手
    竊得被害人所有之車號一七七一－ＨＷ號自小客車一部後，
    再利用不知情之律師甲○○對被害人恐嚇稱須支付新臺幣（
    下同）一百五十萬元，始能取回上開車輛，事經被害人虛偽
    表示同意並報警後，為警於九十四年五月三十一日十四時十
    分許，在台中市○○路○段一０三號前查獲被告；因認被告
    涉有刑法第三百二十條第一項之竊盜及第三百四十六條第三
    項、第一項之恐嚇取財未遂等罪嫌。
二、按犯罪事實應依證據認定之，無證據不得認定犯罪事實；又
    不能證明被告犯罪者，應諭知無罪之判決，刑事訴訟法第一
    百五十四條第二項、第三百零一條第一項分別定有明文。次
    按認定不利於被告之事實，須依積極證據，苟積極證據不足
    為不利於被告事實之認定時，即應為有利於被告之認定，更
    不必有何有利之證據；且認定犯罪事實所憑之證據，雖不以
    直接證據為限，間接證據亦包括在內，然而無論直接或間接
    證據，其為訴訟上之證明，須於通常一般人均不致有所懷疑
    ，而得確信為真實之程度者，始得據為有罪之認定；以上各
    有最高法院三十年上字第八一六號、七十六年台上字第四九
    八六號等判例意旨可資參酌。
三、公訴意旨認定被告丙○○涉有上開竊盜及恐嚇取財未遂等罪
    嫌，無非是以被害人丁○○於警詢及檢察官訊問時之指述、
    證人己○○、庚○○、甲○○等人於偵查中之證詞及「車輛
    車牌失竊作業－查獲車輛認可資料」一紙等證據方法為憑。
    訊據被告雖不爭執有於上述時地取走被害人之自小客車，並
    曾透過甲○○律師與被害人商討付款金額，惟堅決否涉有上
    述犯行，辯稱：丁○○前曾向他借貸一百五十萬元以上，此
    有其所交付之票據數紙可憑，因迄未清償，而經雙方協商後
    ，丁○○同意先將上述自小客車及出廠完稅證明、行車執照
    等資料交付給他，日後再辦理所有人變更登記，以抵償上述
    債務，惟因丁○○自願交付上開自小客車後竟又報警表示遺
    失，他才委請甲○○律師對丁○○提出詐欺、偽造文書及誣
    告等案件之告訴，並處理上述債務糾紛，他絕無竊盜及恐嚇
    取財之犯行等語。經查：
    (一)關於上述車號一七七一－ＨＷ號自小客車如何失竊，被害
      人丁○○於警詢時指稱：他於九十四年三月十二日二十一
      時十五分許，駕駛該部自小客車搭載人友庚○○回到台中
      巿大墩十七街三一號之住處前，因雨勢很大，先讓庚○○
      下車，他則在留車上整理資料後才下車，此時車門未鎖，
      車輛尚未熄火，他背對著站在車門旁，瞬間突然有二名男
      子乘他不注意時開走該部自小客車等語（見偵查卷第一三
      一－一三四頁）；惟於檢察官訊問時，改稱：當天晚上九
      時許，他駕駛該部自小客車搭載庚○○至台中巿大墩十七
      街三一號之住處，他將車輛停放在住處正門口前之道路上
      ，他已忘記有無上鎖，但鑰匙留在車上，其後他到住處房
      間拿取一些小孩之衣物，準備再外出，而庚○○則在房子
      之一樓處等候，其間他有講了一通電話，並整理衣物，後
      來要將衣物先放到車上時，一開門即發現車輛遺失等語（
      見偵查卷第一二五－一二六頁）；先後所述之基本事實，
      完全不符，而有重大歧異之瑕疵。
    (二)又被告辯稱其對丁○○有一百五十萬元之債權存在乙節，
      除有被告所提出由案外人名洪企業有限公司（代表人：謝
      權）所簽發、票背有「雷」背書字樣之支票影本十五紙附
      卷可稽外（見偵查卷第八二－九八頁），曾居中協調之證
      人即乙○○律師並到庭結證稱：被告及丁○○均為其以前
      之客戶，約於本件案發前一個月內，他開始居中協調，但
      未受任何一方之委任，來來回回很多次，當時被告先詢問
      他如果有債務人未還款，可否扣押其財產，其後丁○○向
      他表示遺失一部車輛，懷疑為被告取走，他有向丁○○建
      議若有欠錢，宜儘速處理，後來雙方協議一百五十萬元，
      被告同意先由丁○○將車輛取回，嗣丁○○向他表示已籌
      到上述金額，並有將一紙面額為一百五十萬元之本票傳真
      給他，經他通知被告所委任之甲○○律師，約定雙方見面
      之地點，案發當天他有前往甲○○律師之事務所，先行離
      開，後來即聽聞被告在該事務所為警查獲，偵查卷內之尚
      未簽訂之和解書（見偵查卷第六０頁），即為甲○○律師
      所擬具之草稿等語（見本院卷第一一四－一一九頁）。是
      丁○○後來雖經本院多次傳喚而未到庭，致無法就其間有
      無債務糾紛之事再作查證，然經綜合上述證據方法加以判
      斷後，可知被告與丁○○之間極可能有被告所主張之債權
      存在，應予被告有利之認定。
    (三)再者，車號一七七一－ＨＷ號自小客車係於八十七年間由
      德國ＢＭＷ車廠出廠，而於八十七年七月間完納各項進口
      稅捐等情節，有被告於偵查中所提出之「進口與貨物稅完
      （免）稅證明書（車輛用）」、「汽車新領牌照登記書」
      等相關車籍資料影本在卷可憑（見偵查卷第000－00
      00頁）。而上述車籍資料並非法定駕駛人駕駛車輛外出
      時所應隨車攜帶之物，此眾所周知，且徵諸一般常情，類
      此已出廠多年之進口自小客車，似亦少有駕駛人猶於外出
      時攜帶完稅證明等資料置於車內；另被告對於丁○○極可
      能有上述債權存在乙節，前已敘明；本院因認被告所言因
      丁○○曾向他借貸前開金額，迄無清償，經雙方協商後，
      丁○○同意先交付該部自小客車及出廠完稅證明、行車執
      照等資料，日後再辦理所有人變更登記，以抵償上述債務
      等辯解，確有所本，應予採信。
    (四)公訴意旨雖認上開車輛為被告取得時，車內尚留有三棟建
      物之所有權狀及面額共計四千餘萬元之支票，倘丁○○事
      先已知悉上開車輛將由被告取走，應不至於仍將此等重要
      財產文件棄置在車內；又如丁○○已與被告約定將由被告
      取走該部自小客車，自無刻意拒絕被告與其聯繫之理；再
      者，倘丁○○有意報警誣陷被告時，衡諸常情，應會提供
      可以迅速查獲被告之事證供警方查緝，始合事理，然丁○○不僅未提供此等事證，反而是被告循丁○○留置在上開
      車輛之票據資料至發票人己○○處查詢，有己○○之證詞
      可憑。上述推論，確非無見；但另一方面，本件若為一起
      單純竊車恐嚇取財之案件，被告又何須別事委任甲○○律
      師對丁○○提出詐欺、偽造文書、未指定犯人之誣告等案
      件之告訴（其告訴狀見偵查卷第七九－八一頁），並委由
      甲○○律師為其草擬與丁○○之和解書（見偵查卷第六０
      頁），遑論證人乙○○都已證實曾居間協調其間之債務問
      題，前已敘明。可見被告與丁○○間之爭執並不單純，公
      訴意旨之推論，固言之成理，但是否確為事實，顯尚待推
      敲，應仍無法說服常人認定被告必有其所指竊盜、恐嚇取
      財未遂等罪嫌而至無所懷疑之程度。
    (五)至丁○○所指訴於失竊自小客車前與其同車之友人庚○○
      雖有於警詢時陳述：當晚她於飯後與丁○○一同返回上開
      丁○○之住處拿文件，當時下大雨，她先下車在丁○○住
      處門口等候丁○○，丁○○隨後跟著下車在住處門口欲以
      遙控器關閉車門時忽有二名男子快速進入車內將車開走等
      語（見偵查卷第一三五－一三六頁）。但此乃被告以外之
      人於審判外之陳述，而庚○○雖因滯留國外而傳喚不到，
      有內政部警政署以九十五年七月二十八日警署資字第０九
      五００九八五一六號函檢送「國人入出境資料整批查詢名
      單」一份在卷可查（見本院卷第一四九－一五一頁），惟
      其陳述不僅與丁○○於警詢時所言車輛尚未熄火之語不符
      ，且被告與丁○○之間應有債權債務之糾紛，前已一再敘
      明，此外，復無事證可認庚○○上開陳述具有可信之特別
      情況，即不得為證據，則又更難定被告確有公訴人所指竊
      盜之犯行。
    (六)末查，因不能證明被告確有竊取丁○○駕用之自小客車，
      其間復可能有債權債務關係存在，故證人甲○○雖有於檢
      察官訊問時具結證明為被告處理與丁○○之債務，惟尚不
      能評價其為被告利用以對丁○○恐嚇取財之工具。
四、綜合前述，由於案經調查後，公訴人所提出之證據仍不足確
    切證明被告有其所指竊盜及恐嚇取財未遂等犯行，本件即應
    基於罪疑唯輕，諭知被告無罪之判決。
據上論斷，應依刑事訴訟法第三百零一條第一項，判決如主文。
本案經檢察官戊○○到庭執行職務。
中    華    民    國    95    年    8     月    25    日
                  刑事第十二庭  審判長法  官  王鏗普
                                      法  官  羅智文
                                      法  官  莊深淵
上正本證明與原本無異。
如不服本判決，應於送達後十日內向本院提出上訴狀（須附繕本
），上訴於台灣高等法院台中分院。
                                      書記官  黃英寬
中    華    民    國    95    年    8     月    25    日


司法院資訊處製作；財團法人民間司法改革基金會備份。
